【裁判字號】    98,簡上,115
【裁判日期】    980617
【裁判案由】    竊盜
【裁判全文】
臺灣板橋地方法院刑事判決             98年度簡上字第115號
上  訴  人  乙○○
輔  佐  人  丙○○
上列上訴人即被告因竊盜案件，不服本院97年度簡字第10698 號
中華民國97年12月29日第一審判決（聲請簡易判決處刑案號：97
年度偵字第31772 號），提起上訴，本院管轄之第二審合議庭判
決如下：
    主  文
原判決撤銷。
乙○○竊盜，處罰金新臺幣貳仟元，如易科勞役，以新臺幣壹仟
元折算壹日。於刑之執行完畢或赦免後，令入相當處所，施以監
護，期間陸個月。
    事  實
一、乙○○罹患非組織型精神分裂症，其於下述行為時，因辨識
    行為違法或依其辨識而為行為之能力，顯著降低。其基於為
    自己不法所有意圖，於民國97年11月6 日下午2 時10分許，
    在臺北縣永和市○○路○ 段100 號主富服裝股份有限公司永
    和分店即NET 服飾店試衣間內，徒手取下由該店店長助理甲
    ○○所管領之TOP 上衣上所附防盜片（造成該上衣布身破裂
    ，所涉毀損部分，未據告訴），且將該件上衣置於其自備之
    手提包內，而竊取之，於離去時，為甲○○發現，並報警處
    理，及扣得前揭上衣。
二、案經臺北縣政府警察局永和分局報請臺灣板橋地方法院檢察
    署檢察官偵查後，聲請簡易判決處刑。
    理  由
一、訊據被告乙○○之輔佐人丙○○就被告於前述時、地行竊一
    事，並無爭執，惟以：被告罹患精神分裂症，身心發生障礙
    ，而無法自我克制，故而犯罪，絕非不思正當工作等語為辯
    。
二、查被告上開行竊事實，業經證人甲○○於警詢及偵查中指證
    綦詳，且有扣押物品照片、贓物認領保管單、扣押物品目錄
    表等在卷可稽，是證人甲○○所言，應屬可信。
三、被告之輔佐人所辯，被告本件竊盜事實，係因被告罹患精神
    疾病所致乙節，被告輔佐人提出啟誠聯合診所診斷證明書暨
    藥單內容與門診費用明細、臺北市立聯合醫院松德院區診斷
    證明書、臺北市立聯合醫院醫療費用收據、重大傷病免自行
    部分負擔證明卡等為憑（參見偵查卷第40頁至第45頁、本院
    卷第6 頁至第24頁、第40頁至第43頁）。經本院委託臺北市
    立聯合醫院松德院區對被告為精神狀態鑑定，鑑定人依被告
    過去生活史、疾病史、身體檢查、精神狀態檢查及心理評估
    結果，認被告於17歲時發病，其病情持續而未見明顯間斷，
    亦未見完全緩解，且有明顯之語言思考障礙，及社會認知功
    能明顯退化情形，已符合精神分裂症非組織型之臨床診斷，
    就本件犯行部分，被告對於過程描述，在偵訊及審判過程中
    可清楚知道自己犯行經過，雖或稱係依幻聽指示而為，但其
    知覺理會判斷作用仍不佳，而無以控制其違法行為，或認知
    其行為係違法，並非處於精神病狀態下而為，亦即，其已達
    部分辨識行為違法或依其辨識而行為之能力顯著減低，具部
    分（或限制）責任能力，而未至不能辨識其行為違法或欠缺
    依其辨識而行為之能力，有臺北市立聯合醫院98年4 月27日
    北市醫松字第09830634800 號函暨所附精神鑑定報告書可查
    （參見本院卷第55頁至第58頁）；佐以，被告於本院準備程
    序及審理程序中，對於審判長或受命法官所詢問之事項，或
    無法以言語回答，僅以搖頭或點頭回應（參見本院卷第48頁
    、第49頁），或語意不清或無任何回應（參見本院卷第67頁
    反面、第68頁正面），與前述鑑定結果所認被告之語言思考
    有明顯障礙乙節，復相契合。準上所見，前開鑑定報告書殊
    屬可採。綜上，被告本件竊盜犯行，事證已臻明確，堪予認
    定，故應依法論科，惟其行為時，受所罹患之非組織型精神
    分裂症影響，其辨識行為違法或依其辨識而為行為之能力，
    已顯著降低，本院自應斟酌其行為時之責任能力，予以論罪
    。
四、核被告所為，係犯刑法第320 條第1 項之竊盜罪。原審判決
    爰審酌其尚有竊盜前科，有臺灣高等法院被告前案紀錄表存
    卷可參，及其不思以正當工作賺取財物，竟以實行竊盜犯行
    ，而牟取不法財物，應予非難，並考量其素行、犯罪動機、
    目的、手段、竊取財物之價值、所造成之危害、犯後否認犯
    行等一切情狀，予以量處拘役30日，暨諭知易科罰金之折算
    標準，固屬有憑，然原審判決未能審酌其辨識行為違法或依
    其辨識而為行為之能力已顯著降低之事實，容有未洽。是被
    告輔佐人所陳，以此為據，提起本件上訴，實非無理由。原
    審判決既有上開可議之處，仍應由本院合議庭予以撤銷改判
    ，並依同法第19條第2 項規定，減輕其刑。本院兼予審酌被
    告前述病徵之程度，茲量處如主文第2 項所示，並諭知易服
    勞役之折算標準。末查，前揭鑑定報告書另指出，依被告之
    疾病情況，有再犯之虞，並建議諭知被告受適當之監護處分
    （參見本院卷第58頁），是併依同法第87條第2 項前段、第
    3 項規定，宣告被告於刑之執行完畢或赦免後，施以監護6
    月。
據上論斷，應依刑事訴訟法第455 條之1 第1 項、第3 項、第36
9 條第1 項前段、第364 條、第299 條第1 項前段，刑法第320
條第1 項、第19條第2 項、第42條、第87條第2 項前段、第3 項
，刑法施行法第1 條之1 ，判決如主文。
本案經檢察官黃佳權到庭執行職務。
中    華    民    國    98    年    6     月    17    日
                  刑事第一庭  審判長法  官  王復生
                                    法  官  陳世旻
                                    法  官  朱敏賢
上列正本證明與原本無異。
不得上訴。
                                    書記官  黃頌棻
中    華    民    國    98    年    6     月    17    日
附錄本案論罪科刑法條全文
刑法第320 條第1 項
意圖為自己或第三人不法之所有，而竊取他人之動產者，為竊盜
罪，處五年以下有期徒刑、拘役或五百元以下罰金。


司法院資訊處製作；財團法人民間司法改革基金會備份。
